【裁判字號】    98,上訴,2382
【裁判日期】    990126
【裁判案由】    違反槍砲彈藥刀械管制條例
【裁判全文】
臺灣高等法院刑事判決                98年度上訴字第2382號
上  訴  人
即  被  告  乙○○
                    （現於台灣台北監獄執行）
選任辯護人  李基益律師
上  訴  人
即  被  告  甲○○○
                    （現於台灣桃園監獄執行）
選任辯護人  蔡雲璽律師
上列上訴人因違反槍砲彈藥刀械管制條例案件，不服臺灣桃園地
方法院97年度訴字第624號，中華民國98年5月4日第一審判決（
起訴案號：臺灣桃園地方法院檢察署97年度偵字第7180號），提
起上訴，本院判決如下：
    主  文
原判決撤銷。
乙○○未經許可，持有衝鋒槍，累犯，處有期徒刑伍年陸月，併
科罰金新臺幣拾萬元，罰金如易服勞役，以新臺幣壹仟元折算壹
日。扣案美國INGRAM廠M11型口徑9mm具殺傷力之制式衝鋒槍1 枝
（含彈匣1個，槍枝管制編號：0000000000）及口徑9mm具殺傷力
之制式子彈壹佰拾貳顆，均沒收。
甲○○○未經許可，持有衝鋒槍，處有期徒刑參年，併科罰金新
臺幣陸萬元，罰金如易服勞役，以新臺幣壹仟元折算壹日。扣案
美國INGRAM廠M11型口徑9mm具殺傷力之制式衝鋒槍1枝（含彈匣1
個，槍枝管制編號：0000000000）及口徑9mm具殺傷力之制式子
彈壹佰拾貳顆，均沒收。
    事  實
一、乙○○前於民國87年間，因竊盜案件經法院判處有期徒刑1
    年6月確定；於88、89年間，因違反毒品危害防制條例案件
    分別經法院判處有期徒刑1年4月、1年6月確定；於90年間，
    因違反槍砲刀械管制條例經法院判處有期徒刑5月，併科罰
    金新臺幣2萬元確定；於91年間，因竊盜案件經法院判處有
    期徒刑4月確定；上揭案件之刑接續執行，於95年4月18日執
    行完畢。乙○○、甲○○○均明知具殺傷力之制式衝鋒槍、
    子彈，係屬槍砲彈藥刀械管制條例第4條第1項第1款、第2款
    所列管之槍砲、彈藥，未經中央主管機關許可，不得無故持
    有。乙○○竟基於非法寄藏具有殺傷力制式衝鋒槍、子彈之
    犯意，於96年1月間某日，在臺灣地區不詳地點，自真實姓
    名年籍均不詳綽號「誠哥」之成年男子，收受美國INGRAM
    廠M11型口徑9mm具殺傷力之制式衝鋒槍1枝（含彈匣1個，槍
    枝管制編號：0000000000）及口徑9mm具殺傷力之制式子彈
    162顆（起訴書誤繕為160顆），而未經許可無故持有之。嗣
    於96年6月間某日，乙○○將所持有之上開制式衝鋒槍及制
    式子彈放入黑色手提袋內而攜帶外出，復因與甲○○○同行
    ，而將該裝有制式衝鋒槍及制式子彈之黑色手提袋放置於甲○○○所使用之自用小客車後行李廂內，而於下車時未及帶
    走，且乙○○亦未告知甲○○○該提袋內之物品為何。嗣乙○○因另涉他案，於96年8月3日為警查獲，於8月4日起在押
    於臺灣桃園看守所。而於96年10月間某日，甲○○○在當時
    之大溪鎮水鄉社區內整理該車後行李廂時，發現乙○○所有
    之黑色提袋中藏放有制式衝鋒槍1枝及制式子彈多顆，即自
    斯時起，單獨起意持有具有殺傷力之衝鋒槍、子彈，甲○○○並將該制式衝鋒槍及子彈自黑色提袋中取出（黑色提袋並
    未扣案），自行以塑膠提袋包裝成2包，而置放於住處或所
    使用之自用小客車上。嗣甲○○○亦因另涉他案，於96年11
    月22日起在押於臺灣桃園看守所，而未及處理上開制式衝鋒
    槍及子彈。嗣甲○○○之姐江周芳，於甲○○○入獄後之97
    年11月底至12月間某日，清理甲○○○所使用上開自用小客
    車內物品，並在後行李箱發現該塑膠提袋包裝之物品2包，
    惟江周芳並未開啟查看而不知悉是制式衝鋒槍及子彈，而以
    為是一般之垃圾，即將之置放於所管領之桃園縣觀音鄉崙坪
    村崙坪134號旁雞舍旁空地。迄於97年2月26日16時20分許，
    警方對持法院核發之搜索票對甲○○○之女友陳淑燕執行搜
    索時，適江周芳與陳淑燕同行，警方對江周芳詢以甲○○○
    入獄前之車上物品何在，江周芳即帶同警方至上址雞舍將取
    出塑膠提袋包裝之物品交予警方，而扣得上開制式衝鋒槍1
    枝及子彈162顆（其中50顆於鑑驗過程中業經試射擊發而喪
    失效用，剩餘112顆）。警方再借提甲○○○到案詢問槍枝
    來源，甲○○○即主動供出槍枝、子彈係乙○○所有，而查
    悉上情。
二、案經臺北市政府警察局移送臺灣桃園地方法院檢察署檢察官
    偵查起訴。
    理  由
一、扣案槍枝、子彈之證據能力：
    被告甲○○○於原審及本院審理時均辯稱：警方係持搜索票
    要搜索陳淑燕，竟搜索江周芳所管領之雞舍內而取出扣案槍
    枝及子彈，且搜索票上未依刑事訴訟法第131條之1但書規定
    ，記載被搜索人江周芳有同意搜索之要旨，本件係違法搜索
    ，扣案槍枝、子彈不得為本案證據云云。經查：
  (一)扣案槍枝及子彈，係警方於97年2月26日在江周芳位於桃園
    縣觀音鄉崙坪村崙坪134號住處之雞舍旁而查得，有當日扣
    押筆錄筆錄1份為證（7180號偵卷第25-27頁）。而該日搜索
    之經過情形，警員蘇逸章於原審證稱：當日執行搜索所持之
    搜索票上記載受搜索人係「陳淑燕」，搜索範圍係陳淑燕之
    身體及住處，當日係先從監聽中得知陳淑燕要江周芳在中壢
    的麥當勞見面，所以預先至該處埋伏，而查到該二人，進而
    執行搜索，因為之前有搜索江周芳，她不在家，我們原先判
    斷是應該有槍械或爆裂物等，所以剛好她們兩個碰面，我們
    把她們隔離問話，我們最主要是問甲○○○有沒有東西擺在
    其他地方，江周芳說他有清過甲○○○一些不要的垃圾丟在
    雞舍，然後我們就請她帶我們去看她所謂的垃圾是丟在哪邊
    ，垃圾是什麼東西。是經過江周芳的同意才執行搜索等語（
    原審訴字624號卷第223頁背面、232頁正面）。及證人江周
    芳於原審亦證稱：「（為何警察會帶妳與陳淑燕去妳住處附
    近？）因為那天警察問我一些事情，後來改問陳淑燕。」、
    「（後來妳帶警察去妳住處旁邊的雞舍，為何如此？是否要
    找何物？）找那兩包垃圾。」、「（這兩包垃圾是從何處找
    出的垃圾？）雞舍。」、「（妳的意思是說從甲○○○所駕
    駛的車子裡面清出兩包垃圾，然後丟到雞舍去，後來妳就帶
    警察去雞舍找出這兩包垃圾？）是。」等語（原審訴字624
    號卷第212及其反面頁），並有搜索票影本1份在卷可參（本
    院卷第30頁）。
  (二)又警方在上址雞舍執行搜索時有全程錄影，原審勘驗結果，
    內容為：有二位員警陪同江周芳在該處雞舍執行搜索，江周
    芳在場主動告知警方其所清理之被告甲○○○所有物品之確
    實藏放地點，並由江周芳挖出交予員警等，有原審98年4月
    13日勘驗筆錄及所翻拍照片等在卷可稽（原審訴字624號卷
    第234 -245頁），且本院98年10月30日審理時再當庭播放光
    碟，亦確認光碟內容均與原審勘驗筆錄之記載及所附照片相
    同，被告甲○○○及其辯護人亦不爭執原審勘驗筆錄之內容
    （本院卷第165頁背面、166頁正面準備程序筆錄）。而自該
    光碟勘驗結果，亦可推知，江周芳均有主動配合交出扣案槍
    枝及子彈，於全程中未有反對搜索之明確表示，且江周芳亦
    有在扣押筆錄上簽名確認，有本案扣押筆錄1份在卷可證（
    7180號偵卷第25-27頁）。
  (三)證人蘇逸章雖稱本件係經由江周芳之同意而執行搜索，及依
    卷證所示，被搜索人江周芳於搜索過程確實有配合員警且未
    見有反對之表示，證人蘇逸章並以此而證稱：本案警方執行
    之依據係同意搜索等語。惟刑事訴訟法第131條之1規定：「
    搜索，經受搜索人出於自願性同意者，得不使用搜索票，但
    執行人員應出示證件，並將其同意之意旨記載於筆錄」，是
    警方人員未持搜索票而得被搜索人之同意進行搜索前，必須
    將同意之意旨明確記載於筆錄，且為免爭議，通常實務上之
    作法，必須被搜索人有於相關文件上簽名為此同意之表示。
    查：卷附之本案扣押筆錄（偵卷第25頁），警方於執行依據
    欄係勾選第7欄之「載本案扣押物品乃所有人或保管人任意
    提出或交付」，而未勾選第5欄之「依刑事訴訟法第131條之
    1 經受搜索人同意執行索」及命被搜索人江周芳於該欄位內
    簽名，且亦未於筆錄上記載被搜索人江周芳確實有同意之要
    旨，或被搜索人江周芳有另簽同意書為同意之表示，依上說
    明，自與刑事訴訟法第第131條之1但書規定不符。又雖被搜
    索人江周芳於警方執行搜索之過程中未有反對之意思，惟此
    究與警方有事先得被搜索人同意之情形有間，且警方未於扣
    押筆錄上記載被搜索人有同意之意旨，被告辯稱本件被搜索
    人江周芳非搜索票上之對象，且不合於同意搜索之要件一節
    ，為有理由，本件應係違法搜索。又被告及其辯護人向本院
    聲請傳喚證人蘇逸章以查明被搜索人江周芳未有明白同意本
    件搜索云云，惟本院亦認定本案不合於同意搜索之要件，係
    違法搜索，故無再調查證人蘇逸章之必要。
  (四)扣案制式衝鋒槍及子彈雖係違法搜索而來，惟依刑事訴訟法
    第158條之4規定：「除法律另有規定外，實施刑事訴訟程序
    之公務員因違背法定程序取得之證據，其有無證據能力之認
    定，應審酌人權保障及公共利益之均衡維護」，故扣案制式
    衝鋒槍及子彈雖係違法搜索而來，是否有證據能力，本院仍
    得審酌認定，否則違法搜索扣押所取得之證據，若不分情節
    ，一概以程序違法為由，否定其證據能力，從究明事實真相
    之角度而言，難謂適當，且若僅因程序上之瑕疵，致使許多
    與事實相符之證據，無例外地被排除而不用，例如案情重大
    ，然違背法定程序之情節輕微，若遽捨棄該證據不用，被告
    可能逍遙法外，此與國民感情相悖，難為社會接受，自有害
    於審判之公平正義，因此，對於違法搜索所取得之證據，為
    兼顧程序正義及發現實體真實，應由法院於個案審理中，就
    個人基本人權之保障及社會安全之維護，依比例原則及法益
    權衡原則，予以客觀之判斷，亦即應就1.違背法定程序之程
    度。2.違背法定程度時之主觀意圖（即實施搜索扣押之公務
    員是否明知違法並故意為之）。3.違背法定程序時之狀況（
    即程序之違反是否有緊急或不得已之情形）。4.侵害犯罪嫌
    疑人或被告權益之種類及輕重。5.犯罪所生之危險或實害。
    6.禁止使用證據對於預防將來違法取得證據之效果。7.偵審
    人員如依法定程序，有無發現該證據之必然性。8.證據取得
    之違法對被告訴訟上防禦不利益之程度等情狀予以審酌，以
    決定應否賦予證據能力（最高法院92年度臺上字第2574號判
    決參照）。查：扣案制式衝鋒槍及子彈雖係違法搜索而來，
    惟員警確有出示證件、表明身分，告知被搜索人江周芳其弟
    即被告甲○○○可能持有非法物品，江周芳立即帶同警方至
    其管領之雞舍旁空地取出扣案制式衝鋒槍及子彈，於過程中
    尚稱平和。且依警員蘇逸章於原審時所證，警方依先前對被
    告甲○○○監聽之結果，而懷疑被告甲○○○車上有槍枝、
    子彈物品，而於執行搜索之當日97年2月26日，被告甲○○○已因案在押於看守所內，警方因搜索陳淑燕而適遇江周芳
    在場，江周芳亦向警方告知其於甲○○○入獄後有為甲○○○清理車上物品，警方聞言，見機不可失，立即詢問江周芳
    將甲○○○車上物品放置何處，江周芳亦陳稱在雞舍，並表
    示願帶同警方取出。依此等情節以觀，警方若再聲請搜索票
    ，有可能引起江周芳之戒心，為掩護被告甲○○○而將扣案
    槍枝及子彈加以隱匿，即失卻破案之先機，故於此不得已之
    情況下，警方未及時聲請搜索票即對江周芳所管領之上址雞
    舍實施搜索，江周芳亦配合而交出所藏放之甲○○○車上物
    品即本件扣案扣案之制式衝鋒槍及子彈，以免對社會治安造
    成更重大之危害，本院審酌全案情節，基於社會治安、公共
    利益之維護，認為員警尚非出於惡意而故為本件違法搜索；
    本院權衡前揭因素，認本件雖為違法搜索，惟依上開刑事訴
    訟法第158條之4之規定，搜索扣押所得之上開制式衝鋒槍及
    子彈證物均有具證據能力，得為本案證據。
二、訊據被告乙○○固坦認扣案上開制式衝鋒槍及子彈均為其所
    持有之犯行不諱，惟辯稱：扣案制式衝鋒槍及子彈是96年1
    、2月間上網整批購買的，其中有部分槍枝於96年5月間被警
    查獲，已經桃園地方法院判決，本案扣案制式衝鋒槍及子彈
    是伊在甲○○○不知情之情形下，另外藏放於雞舍，應為前
    案判決效力所及云云。被告甲○○○則否認有持有扣案制式
    衝鋒槍及子彈行為，辯稱：有為乙○○保管槍枝，但是沒有
    殺傷力的另外一把玩具槍，至於在雞舍被查到的衝鋒槍及子
    彈是乙○○自己放的，當初警察來問的時候，伊搞不清楚是
    哪一支才會承認云云。
三、經查：97年2月26日16時20分許，警方在江周芳管領之桃園
    縣觀音鄉崙坪村崙坪134號旁雞舍旁空地所查得之槍枝、子
    彈經送內政部警政署刑事警察局鑑定結果：送鑑衝鋒槍（含
    彈匣）1枝（槍枝管制編號：0000000000），認係口徑9mm制
    式衝鋒槍，為美國INGRAM廠M11型，槍號為721377，槍管內
    具6條右旋來復線，擊發功能正常，可供擊發同口徑制式子
    彈使用，認具殺傷力；送鑑子彈162顆，認均係口徑9mm制式
    子彈，採樣50顆試射，均可擊發，認具殺傷力，有該局97年
    4月2日刑鑑字第0970033790號鑑定書在卷足憑（7180號偵卷
    第77至80頁），及被告二人均不爭執扣案之物係有殺傷力之
    制式衝鋒槍及制式子彈，此部分事實堪以認定。
四、次查：被告乙○○雖坦認扣案制式衝鋒槍及子彈為其所有，
    惟以前詞置辯應為程序判決云云。惟查：
  (一)被告乙○○於96年5月25日經警查獲持有具殺傷力之改造手
    槍及子彈一批（被告乙○○係將該批槍枝子彈寄藏於劉佳雄
    住處，乃警方在劉佳雄處所查得），而經原審法院判處犯槍
    砲彈藥刀械管制條例罪刑第8條第1項之未經許可，持有可發
    射子彈具有殺傷力之改造槍枝罪刑確定（被告上訴本院後，
    業經其撤回上訴而確定），有該院96年訴字1731、1130號刑
    事判決一份在卷可稽（下稱前案）。而被告乙○○於前案中
    所持有槍枝子彈之來源，依前案判決所認定之事實係被告乙○○於96年1、2月間某日，以網際網路連接電腦，在網路上
    向姓名年籍不詳之成年人所購得，被告並以此而辯稱本案之
    扣案制式衝鋒槍及子彈亦係其同批以100萬元購得而同時持
    有之云云。惟警方於97年2月26日查獲扣案制式衝鋒槍及子
    彈後，被告乙○○於97年3月5日警詢中供稱：警方在雞舍查
    到的衝鋒槍1枝及子彈162顆係我放在甲○○○車子的後行李
    廂，該槍枝子彈是96年1月我跟隨的一位「誠哥」老大所寄
    放，我不曾帶該槍外出犯案或借予他人使用等語（7180號偵
    卷第6、7頁）。於97年3月25日偵查中復供稱：「（提示卷
    內照片，這是你的？）是，96年1月「誠哥」寄放的，．．
    ．（你怎麼確定這批是當初誠哥交給你的？）那是我的槍我
    知道，那是小型烏茲，後面有個托住的，子彈有162顆」等
    語（7180號偵卷第64、65頁）。及被告乙○○於本案起訴後
    ，原審法院於97年6月24日第一次行準備程序時，經原審法
    院告以起訴之事實後，亦承稱「認罪」等語，有是日筆錄一
    份可憑（原審審訴字1220號卷第60頁），其均未爭執扣案槍
    枝子彈係與前案槍枝子彈為同一批來源而同時取得，上開辯
    解自難採信。被告乙○○雖又再以因自己的槍枝很多，所以
    之前弄錯了才會承認云云。惟本案扣案槍枝係小型制式衝鋒
    槍，並非多見，而前案所認定被告於96年1、2月間所購得之
    槍枝均為已經改造有殺傷力之仿BERETTA廠半自動手槍製造
    之玩具手槍（見本院卷第145頁背面附表），被告乙○○應
    不致誤認，且於97年3月25日偵查中，檢察官特向其提示照
    片及確認槍枝之來源，被告乙○○並指出該槍之特徵而向檢
    察官明白陳稱「那是我的槍我知道，那是小型烏茲，後面有
    個托住的」，益證其並無將扣案槍枝誤認為其所有之其他槍
    枝甚明。其所辯稱扣案槍枝與前確已判決確定之槍枝係同一
    來源云云，顯係卸責之詞，不足憑採。
  (二)至證人丙○○於本院審理時證稱：在96年7月乙○○被逮捕
    的前幾天，當時我們在外面吃了很多藥，他就帶我去找甲○○○，但到了他家找不到人，所以我們決定回家，回程路過
    一間雞寮，他從椅子底下拿了一包東西下車，沒多久又上車
    了，大概三、五分鐘，乙○○上車後我問他那是什麼東西？
    他說是他和誠哥買的烏茲，．．．（他所說的這一支槍，你
    是否看過，知不知道是哪一支槍？）知道，他還買了其他的
    槍，但只有這一支是烏茲，我們犯強盜案時他有帶這支烏茲
    去。．．．（犯哪件強盜案的時候？）就是我現在執行中的
    這件強盜案，這件由我和乙○○拿那支烏茲共同犯案。．．
    ．（作案當天，乙○○有無告知你槍枝來源？）這支槍就是
    和誠哥買的，因為我陪他一起買槍，但他只有拿一包東西上
    車，就回中壢了。．．．（你如何確定乙○○和誠哥買的就
    是這支槍？）因為犯強盜案時他告訴我就是這支槍，而且他
    有買的槍都會告訴我等語（本院卷第191頁正面、背面）。
    惟丙○○現執行之強盜案件係其於96年5月27日間，與被告
    乙○○及其餘共犯石茂強、邱國益及另名不詳男子等共五人
    持槍共同強盜他人之財物，並經臺灣板橋地方法院97年訴字
    第115號刑事判決判處強盜罪刑確定，有本院被告前案紀錄
    表及臺灣板橋地方法院刑事判決各1份在卷可稽。依該案所
    認定之事實，丙○○及共犯等多人雖均有持槍犯案，惟各共
    犯持用槍枝之情形為：石茂強持雙管霰彈槍、邱國益持貝瑞
    塔改造手槍、被告乙○○持空氣長槍，丙○○與另不詳男子
    則係持改造手槍等，並無人持用本案扣案之制式衝鋒槍作案
    甚明。且該案判決事實並認定：被告乙○○所持用之空氣長
    槍於當場有朝被害人周錫銓身體射擊，因鋼珠高速射入被害
    人周錫銓之身體而造成其多處穿刺傷之傷害，有相關卷證可
    憑。可知，被告乙○○於犯該強盜案件所持用槍枝所發射之
    子彈並非係填充火藥之物，而係以氣體為動力之空氣槍所發
    射之鋼珠，益證被告乙○○與證人丙○○共犯上開強盜案件
    時，絕非使用本案之制式衝鋒槍。綜上所述，丙○○所證：
    與告乙○○共犯強盜案時，被告乙○○就係持用制式衝鋒槍
    作案，被告乙○○並有告知就是96年1月間向誠哥買的整批
    中一枝，被告乙○○在被抓以前有和他一起把槍枝放在雞舍
    等節，顯非事實，係迴護被告之詞，不足採信，亦不足為其
    有利之認定。扣案制式衝鋒槍及子彈確係被告乙○○所有，
    且係其於96年1月間自不名綽號「誠哥」男子處所收受，與
    其已經判決確定之前案槍枝來源並無關連，被告乙○○乃另
    行起意持有本案制式衝鋒槍及子彈，自應受追訴處罰。
四、再查：被告甲○○○對在其姐江周芳之上址雞舍查得被告乙○○所有之扣案制式衝鋒槍及子彈等事實，固不爭執，惟辯
    稱：乙○○放在伊小客車內之槍枝是另外一把玩具槍，在雞
    舍查到的扣案槍彈，是乙○○自己拿去藏放的，伊不知情，
    是江周芳弄錯了云云。惟查：
  (一)警方於97年2月26日在江周芳之雞舍查獲扣案制式衝鋒槍及
    子彈後，即依江周芳所述而借提當時在押之被告甲○○○，
    其於97年3月5日警詢中供稱：「（警方於97年2月26日16時
    20分許經由江周芳之帶同下．至桃園縣觀音鄉崙坪村崙坪
    134號旁雞舍內取出衝鋒槍1枝、子彈162顆，該些槍彈為誰
    所有？）是乙○○所有」、「（你說該槍彈是乙○○所有，
    為何警會在你家旁之雞舍內取出？）因為去年4月份我駕車
    至桃園縣中壢市○○○街去載乙○○，當時他將隨身攜帶之
    手提袋放置於我車後廂內，他叫我送他去找朋友，後因時間
    過久他就叫我先行離開。後過約3日許他有打電話給我要拿
    該手提袋，因為當時我很忙沒有時間跟他約見面，不久他就
    因槍砲案遭警方查獲，我也忘了他的這個手提袋還放在我車
    後廂」、「（據你女友陳淑燕向警方供稱你曾於96年11月份
    在你還沒遭警查獲前，在你靠近石門水庫之租賃處，見你曾
    拿出該槍把玩過，是否屬實？）因為我於96年9、10月份和
    我女友陳淑燕在整理車後廂時，有打開乙○○所寄放的這只
    手提袋，當時發現袋內裝的就是為警查獲的這支衝鋒槍與子
    彈。」、「（你發現該手提袋內是裝槍彈時為何未交予警方
    處理？）因為我會怕，就急著跟乙○○聯絡，但是他已經因
    案被收押，時間一久我也就忘了有這件事，接著我也因毒品
    案被警方查獲。」、「（你當時是使用何車輛?）因我常換
    車，所以也不知道我當時所使用的是哪輛車。」、「（你當
    時所使用之車輛在你遭警方查獲後交由何人處理?）應該是
    我姐姐江周芳將車駛回整理。」、「（乙○○當初是否有告
    訴你所寄放之手提袋內是放槍彈?）沒有。是我在整理車子
    時才知道袋內有槍彈。」（偵卷7180號第11-13頁）。於97
    年3月28日偵查中再供稱：「（去年4月在中壢福州二街乙○○有拿手提袋丟到你後車廂？原因？)是，可是我沒注意他
    當時放什麼東西。因為當時他沒車叫我去載他到朋友那邊，
    他下車去找朋友，後來打電話給我說沒那麼快下來，叫我先
    走。隔幾天他打電話給我，我又忙線中沒接到，等到約好要
    拿給他，他又有事，又拖延了。」、「（你到底何時知道那
    是槍?）就是警詢筆錄內寫的10月，在大溪鎮水鄉社區整理
    車子才知道。」、「（槍、子彈如何放？）一個黑色袋子，
    拉鍊打開就看到槍，我就再把拉鍊拉起來。」、「（確定去
    年4月乙○○放一包東西在你後車廂？）6月。不曉得4月還6
    月，大約那時候。那車子是我跟朋友買的，我在開。」、「
    （你怎麼確定沒有人動過那包東西?)因為那台車都我在使用
    ，我載過乙○○，我印象中他當時有放一包東西在後車廂。
    」、「（是一包還兩包？）一包。」等語（偵卷7180號第73
    -74頁）。及乙○○於偵查中亦結證稱：「（何時把這批槍
    彈放於江的車子？）我八月被抓，在被抓之前，不敢確定那
    一個月。」、「（甲○○○說去年四月在中壢福州二街你把
    手提袋丟到他後車廂，後來都沒拿回去？）是。」、「（當
    時有告訴他是槍彈嗎？）沒有」、「（你怎麼確定這批是當
    初誠哥交給你的？）那是我的槍我知道，那是小型烏茲，後
    面有個托住的，子彈有162顆」等語（7180號偵卷第65頁）
    。是被告甲○○○於扣案槍枝被警查得後之警詢、偵查中均
    明白供稱係乙○○於被押前放置於其車上後行李廂，於乙○○收押以後才打開提袋查看知悉是槍枝，且向警方及檢察官
    供述事情經過之各細節，顯無記憶不清或誤認情事，且與乙○○於偵查中所證相符，檢察官並向乙○○確認其放置於被
    告甲○○○後車廂之槍枝確為本案扣案制式衝鋒槍，二人均
    無誤認本案警方在上址雞舍所查得之制式衝鋒槍是其他無殺
    傷力之玩具手槍甚明，被告甲○○○於本院審理時又否認犯
    罪而以前詞置辯，顯係卸責脫罪之詞，不足採信。
  (二)被告甲○○○又辯稱：雞舍查出的槍枝是乙○○自己所放置
    的，伊不知情云云，及乙○○於原審以證人身分所證：扣案
    槍枝是自己藏在雞舍裡的，沒有告訴甲○○○云云。惟被告
    甲○○○、乙○○此部分所述與渠等先前所述均不相符，本
    院自難置信。而扣案槍枝係警方於97年2月26日對陳淑燕執
    行搜索時，適江周芳在場，警方即詢問江周芳是否知悉被告
    甲○○○車內物何在，江周芳即帶同警方至上址雞舍取出扣
    案槍枝等節，業據證人即警員蘇逸章、江周芳於原審時到庭
    證述屬實。證人蘇逸章於原審證稱：「（你們是在何處遇到
    陳淑燕？）在中壢的麥當勞，因為那時我們還在實施通訊監
    察，我們知道她要跟江周芳踫面，所以我們事先在麥當勞那
    邊埋伏。．．．在麥當勞等她們兩個人共同上車的時候，因
    為之前已經對江周芳實施搜索，但是她不在，去大陸，然後
    我們才又申請陳淑燕的搜索票，因為那時江周芳剛好回來台
    灣，所以我們等她們兩個一起到的時候，我們才實施搜索。
    她們兩個一上車我們就實施搜索。在車上沒有查到什麼東西
    」、「為何會知道要改去雞舍那裡搜索？）因為我們搜索江
    周芳的時候，她不在家，因為我們之前的判斷是應該有槍械
    或者是爆烈物之類的東西，所以她剛好兩個在踫面時，我們
    把她們隔離問話，我們最主要是問甲○○○有沒有東西擺在
    其他的地方，江周芳說她有清過甲○○○一些不要的垃圾丟
    在雞舍，然後我們就請她帶我們去看她所謂的垃圾是丟在哪
    邊，垃圾是什麼東西。」、「（你當場問江周芳什麼問題？
    ）我問她的問題是妳有沒有清過甲○○○車上的東西，有無
    發現車上有沒其他東西不該屬於他的東西。然後她說她有清
    過一些東西在後行李箱。我說那是什麼東西，丟在何處。她
    是說因為它是垃圾就把它丟在雞寮，我們才說那請妳帶我們
    過去雞寮看一下，妳所謂的垃圾是什麼東西。」、「（你們
    看到這袋黑色的垃圾之後，如何處理？我們現場有全程錄影
    、錄音，在現場部分我們有打開來看，發現裡面有槍械跟子
    彈。」等語（原審訴字624號卷第224頁背面、225頁正面、
    背面、226頁背面）。及證人江周芳於原審證稱：「警察叫
    我交什麼東西出來我也不知道。好像叫我交槍，後來我就說
    什麼槍我不知道，然後他就講說我弟出事時開的那台車，車
    上有什麼袋子，我就講說我弟出事我將車子開回去清理車上
    的東西全部把它丟在我家雞舍裡，警察就叫我帶他去搜那些
    垃圾。．．．就是我弟甲○○○後來出事後，我從他開過的
    車清理出來的垃圾。我丟到雞舍去，我就帶警察去雞舍找出
    這兩包垃圾」（原審訴字624號卷第212頁正面、背面），並
    有原審勘驗之搜索過程錄影光碟之勘驗筆錄暨翻拍照片可佐
    （原審訴字624號卷第234-245頁）。衡情證人江周芳係被告
    甲○○○之親姐，焉有可能任意栽贓誣陷被告甲○○○？其
    所為上開證言，自有相當可信性；且依原審勘驗光碟之內容
    所示，該槍枝係放置於雞舍之隱密處，一般人並非輕易可以
    察知，若槍枝係乙○○自己所藏放，江周芳又豈會知悉槍枝
    確實藏放地點而帶同警方取出？故乙○○所證扣案槍枝是自
    己藏在雞舍裡的，沒有告訴甲○○○一節，顯非事實，不足
    採信，亦不足為被告甲○○○有利之認定，被告甲○○○上
    開辯解，自不足採。至證人丙○○於本院審理時到庭所證稱
    ：在96年7月乙○○被逮捕的前幾天，有與乙○○去找甲○○○，但甲○○○不在，乙○○即拿一包東西下車去一間雞
    寮，後來乙○○上車，我有問他拿什麼東西，乙○○說是之
    前向誠哥買的烏茲云云（本院卷第191頁正面、背面）。惟
    證人丙○○此部分所證與卷證全不相符，亦與本院上開認定
    不同，並非事實，顯係附和被告二人為被告甲○○○脫罪之
    虛偽證詞，不足憑採，亦不足為被告甲○○○有利之認定。
  (三)又證人江周芳於原審98年4月1日作證行交互詰問程序時，雖
    於原審審判長補充詰問時證稱：是被告甲○○○出事被抓前
    的一、二個月就整理他的車子，有打開來看發現是槍彈，就
    打電話問甲○○○，甲○○○叫我把槍藏起來，我有跟他說
    我藏在雞舍，他說他回來會處理，結果他就被抓了云云（原
    審訴字624號卷第217-220頁）。惟證人江周芳於該日作證，
    檢察官對之行主詰問及辯護人行反詰問時，均證稱係被告甲○○○被警查獲以後才清理車子而發現垃圾，再藏在雞舍內
    （原審訴字624號卷第217-220頁），而原審於行補充詰問時
    ，就證人於主詰問、反詰問中已經回答過之問題再重覆詰問
    ，並就許多瑣碎細節反覆追問，難免影響證人作證之情緒，
    在此情狀之下，證人所述是否為真，不免無疑。且本院檢視
    證人江周芳於上開補充詰問時之證詞，前後亦有諸多反覆矛
    盾，及審判長補充詰問之後，檢察官再度與證人江周芳確認
    清理車子究係被告甲○○○入監前或入監後之事，證人江周
    芳又堅稱係入監後之事（原審訴字624號卷第221頁正面），
    衡情證人江周芳應係被告甲○○○被警查獲，見其弟入監而
    為其清理車子，應較為合理；且江周芳於最初警詢時亦稱係
    被告甲○○○為警查獲入監後始清理車子，再參酌上開證人
    蘇逸章之證詞，若證人江周芳在被告甲○○○入監前即清理
    車子而打開手提袋查知係槍枝子彈之物，並為甲○○○藏放
    於雞舍，則證人江周芳於97年2月26日焉會愚笨至主動帶同
    警方至雞舍取槍，而陷自己及其弟甲○○○於重罪之可能？
    綜上，本院斟酌全案情節，認為證人江周芳於原審時所證係
    被告甲○○○被警查獲以後才清理車子而發現扣案槍彈，並
    有告知甲○○○一節，並非事實，而不採其此部分證言為被
    告甲○○○不利之認定。本院雖不採認證人江周芳上開證言
    ，惟如前述，被告甲○○○於警詢、偵查時已承稱其於乙○○入獄後之96年9、10月間有打開後行李廂之黑色手提袋，
    而查知袋內物品係槍枝，再對照原審所翻拍勘驗光碟，扣案
    槍枝、子彈被查獲時係以塑膠提袋包裝，未見有所謂黑色手
    提袋（原審訴字624號卷第238-240頁），及參酌證人江周芳
    於原審所證：從弟弟車上清出來垃圾兩大包，沒有手提袋，
    我也沒有打開來看，就直接丟在雞舍裡等語（原審訴字624
    號卷第216頁正面、背面），本院以此推認係被告甲○○○
    將扣案槍枝及子彈自乙○○之黑色手提袋中取出，再將槍枝
    及子彈以塑膠提袋分裝成2包，故被告甲○○○確實知悉乙○○所放置於其車上之物品係制式衝鋒槍及制式子彈，被告
    甲○○○先前所辯稱：只有拉開拉鍊看一下，有看到槍枝，
    不知有子彈一節，並非實在，被告甲○○○主觀上之有持有
    扣案槍枝、子彈之犯意迨可認定。又關於乙○○係於何時將
    裝有扣案槍枝、子彈之手提袋放置於被告甲○○○之車上後
    行李廂內一節，被告甲○○○於警詢、偵查中曾陳稱係96年
    4 月間或6月間之事，乙○○則稱時間不記得了，係被抓前
    之事等，故現無法再查知確認，惟本院斟酌乙○○係於96年
    8 月3日為警查獲，其亦稱此係被查獲前不久之事，故關於
    此部分事實之認定，本院採認被告甲○○○偵查中所稱係96
    年6月間之事，併予敘明。另被告甲○○○請求本院調查證
    人陳淑燕，待證事項為陳淑燕於警詢所陳述看過被告甲○○○在住處把玩扣案槍枝一節並不實在云云，惟本院綜核卷內
    之其他證據已足資認定被告甲○○○有本案之犯行，故未引
    用陳淑燕警詢中之陳述為證據，亦無再傳喚證人陳淑燕之必
    要。
五、再被告乙○○於警詢、偵查中曾陳稱扣案槍枝子彈係「誠哥
    」男子所寄放云云。惟依被告乙○○、甲○○○所供，被告
    乙○○於96年6月間某日將扣案槍枝、子彈攜帶外出，放置
    於甲○○○車上之後行李廂內，至其於96年8月3日因另案被
    查獲收押時止，均無向甲○○○取回之意，衡情扣案制式衝
    鋒槍及子彈價值不貲，若真係「誠哥」所寄放，被告乙○○
    焉有自行攜帶外出而任意置於他人車上且不予取回之理？況
    被告乙○○其後又改稱係向「誠哥」購買而來，故本院認為
    被告乙○○主觀上係基於為自己持有之故意而持有。至被告
    甲○○○部分，其最初雖不知情被告乙○○放置於其車輛內
    之物品係扣案槍枝及子彈，直至被告乙○○在押入所後，始
    打開手提袋查看而得知，在此情形下，其之前雖未受乙○○
    之委託而有為乙○○或為自持有扣案槍枝及子彈之故意，惟
    自斯時起，被告乙○○明知袋內物品係槍枝、子彈，猶加以
    持有，其主觀上應係基於為自己持有之故意而持有，併說明
    之。綜上所述，被告乙○○、甲○○○所辯均不足採，二人
    犯罪事證明確，均有本件犯行，洵堪認定，應依法論科。
六、論罪理由
    核被告乙○○、甲○○○二人所為，均係違反槍砲彈藥刀械
    管制條例第7條第4項之未經許可，持有衝鋒槍罪、同法第12
    條第4項之未經許可，持有子彈罪。公訴人誤認被告二人主
    觀上係基於「寄藏」之犯意，而認二人所為係犯槍砲彈藥刀
    械管制條例第7條第4項之未經許可，寄藏衝鋒槍罪、同法第
    12條第4項之未經許可，寄藏子彈罪云云，應予更正。被告
    二人以一持有行為同時觸犯槍砲彈藥刀械管制條例第7條第4
    項之未經許可，持有衝鋒槍罪，及同條例第12條第4項之未
    經許可，持有子彈罪，均為想像競合犯，依刑法第55條之規
    定，從一重之未經許可，持有衝鋒槍罪處斷。又被告乙○○
    有如事實欄所載之論罪科刑及執行情形，前已述明，是以其
    受有期徒刑執行完畢後，於5年內故意再犯有期徒刑以上之
    本罪，為累犯，應依刑法第47條第1項之規定，加重其刑。
    又被告甲○○○於有偵查犯罪權限機關尚未知悉被告乙○○
    涉嫌違反槍砲彈藥刀械管制條例案件之前，即向員警供出該
    槍、彈來源係被告乙○○，因而查獲被告乙○○，有其警訊
    筆錄可佐（7180號偵卷第11頁），合於槍砲彈藥刀械管制條
    例第18條第4項前段所規定減刑之要件，被告甲○○○並依
    該條規定減輕其刑。
七、撤銷改判及科刑理由
    原審以被告乙○○、甲○○○二人犯罪事證明確，據以論罪
    科刑，固非無見。惟查：本件搜索並不合於刑事訴訟法第
    131條之1同意搜索之要件，原審以為警方未於搜索票上記載
    被搜索人江周芳之同意意旨，不影響本件搜索之效力，即有
    未合。再被告乙○○所犯應係槍砲彈藥刀械管制條例第7條
    第4項之未經許可，持有衝鋒槍罪，原審以被告乙○○係犯
    同條項之未經許可，寄藏衝鋒槍罪，亦有未當。被告乙○○
    上訴主張應為程序判決及被告甲○○○上訴否認犯罪，雖均
    無理由，惟原判決既有上開可議，即無可維持，應由本院將
    原判決撤銷改判。爰審酌被告二人品行、均明知槍枝、子彈
    均屬於高度危險之物品，影響社會治安重大，未經許可持有
    制式衝鋒槍、子彈，對於他人之生命、身體形成潛在威脅，
    犯後均曾坦承犯行，及被告甲○○○犯案情節較為輕微，併
    其二人之犯罪動機、目的、手段及犯後態度等一切情狀，分
    別量處如主文第二項、第三項所示之刑，並就所宣告之罰金
    刑均諭知易服勞役之折算標準。扣案美國INGRAM廠M11型口
    徑9mm具殺傷力之制式衝鋒槍1枝（含彈匣1個，槍枝管制編
    號：0000000000）及口徑9mm具殺傷力之制式子彈112顆，均
    為違禁物，不問屬於犯人與否，應依刑法第38條第1項第1款
    規定宣告沒收。至警方一併查扣而已經試射之子彈50顆，於
    內政部警政署刑事警察局鑑驗時已經實際試射而喪失效用，
    所餘彈頭、彈殼，並非屬違禁物，故不諭知沒收。
據上論斷，應依刑事訴訟法第369條第1項前段、第364條、第299
條第1項前段，槍砲彈藥刀械管制條例第7條第4項、第12條第4項
、第18條第4項前段，刑法第11條前段、第55條、第47條第1項、
第42條第3項、第38條第1項第1款、第2款，判決如主文。
本案經檢察官李叔芬到庭執行職務。
中    華    民    國    99    年    1    月    26    日
                  刑事第四庭審判長法  官  陳筱珮
                                  法  官  邱滋杉
                                  法  官  孫惠琳
以上正本證明與原本無異。
如不服本判決，應於收受送達後十日內向本院提出上訴書狀，其
未敘述上訴之理由者並得於提起上訴後十日內向本院補提理由書
（均須按他造當事人之人數附繕本）。「切勿逕送上級法院」。
                                  書記官  劉有志
中    華    民    國    99    年    1     月    26    日
附錄本案論罪科刑法條全文
槍砲彈藥刀械管制條例第7 條
未經許可，製造、販賣或運輸火砲、肩射武器、機關槍、衝鋒槍
、卡柄槍、自動步槍、普通步槍、馬槍、手槍或各類砲彈、炸彈
、爆裂物者，處死刑、無期徒刑或7 年以上有期徒刑；處徒刑者
，併科新台幣3 千萬元以下罰金。未經許可，轉讓、出租或出借
前項所列槍砲、彈藥者，處無期徒刑或5 年以上有期徒刑，併科
新台幣1 千萬元以下罰金。
意圖供自己或他人犯罪之用，而犯前2 項之罪者，處死刑或無期
徒刑；處徒刑者，併科新台幣5 千萬元以下罰金。
未經許可，持有、寄藏或意圖販賣而陳列第1 項所列槍砲、彈藥
者，處5 年以上有期徒刑，併科新台幣1 千萬元以下罰金。
第 1 項至第 3 項之未遂犯罰之。
槍砲彈藥刀械管制條例第12條
未經許可，製造、販賣或運輸子彈者，處1 年以上7 年以下有期
徒刑，併科新台幣500 萬元以下罰金。
未經許可，轉讓、出租或出借子彈者，處6 月以上5 年以下有期
徒刑，併科新台幣300 萬元以下罰金。
意圖供自己或他人犯罪之用，而犯前二項之罪者，處3 年以上10
年以下有期徒刑，併科新台幣700 萬元以下罰金。
未經許可，持有、寄藏或意圖販賣而陳列子彈者，處5 年以下有
期徒刑，併科新台幣300 萬元以下罰金。
第 1 項至第 3 項之未遂犯罰之。


司法院資訊處製作；財團法人民間司法改革基金會備份。
